【裁判字號】    97,訴,2092
【裁判日期】    980107
【裁判案由】    菸酒管理法
【裁判全文】
臺北高等行政法院判決
                                      97年度訴字第2092號
                              .
原      告  甲○○
被      告  臺北縣政府
代  表  人  乙○○
訴訟代理人  丙○○○
上列當事人間因菸酒管理法事件，原告不服財政部中華民國97年
07月07日台財訴字第09700298570號訴願決定，提起行政訴訟，
本院判決如下：
    主  文
原告之訴駁回。
訴訟費用由原告負擔。
    事  實
一、事實概要：原告販售未稅私菸，經被告於民國96年04月04日
    在臺北縣永和市福和橋下跳蚤市場查獲，並扣得CUU Long（
    Special Blend）等7 種品牌香菸合計196 包。被告以該等菸
    品包裝上無中文標示，核屬私菸，認原告違反菸酒管理法第
    6 、47條規定，且屬第2 次查獲，乃以97年04月29日北府財
    金字第0970320658號裁處書（下稱原處分）處原告新臺幣（
    下同）253,306 元罰鍰，並沒入私菸196 包。原告不服，提
    起訴願經決定駁回，遂提起本件行政訴訟。
二、兩造聲明：
（一）原告聲明：
  １、原處分及訴願決定均撤銷。
  ２、訴訟費用由被告負擔。
（二）被告聲明：
  １、駁回原告之訴。
  ２、訴訟費用由原告負擔。
三、兩造之主張：
甲、原告主張：
（一）原告多次到越南，從海關帶入香菸累計196包，因戒菸帶
      往福和橋跳蚤市場與人分享或出售，196包香菸價值3306
      元，海關課稅也僅2480元（12.4元×200包香菸）。被告
      裁罰253,306元，原告實無法承擔，懇請降低罰鍰金額。
（二）原告擺地攤賣二手貨，每日營收僅數百元，96年曾被裁罰
      2萬5千元結案。惟97年菸酒管理法大幅提高罰鍰金額，原
      告實無力負擔，請予從輕核罰。
（三）綜上論述，求為判決如訴之聲明所示。
乙、被告主張：
（一）查原告販售CUU Long（Special Blend）等7種品牌香菸，
      無中文標示，核屬未經許可產製或輸入之私菸。
（二）原告前於96年08月28日已因販賣未稅越南菸品，為被告菸
      酒查緝小組人員在臺北市○○○路○段8號查獲，並經所轄
      地方主管機關臺北市政府裁罰2萬5千元罰鍰在案，惟原告
      仍不知悔改，再更換地點繼續從事販售私菸工作，此有被
      告97年04月04日查獲違反嫌疑菸酒案件現場處理紀錄表、
      被告所屬警察局永和分局97年04月04日調查筆錄、查緝照
      片及97年04月18日陳述掛號信等附案佐證。是本件違章事
      證明確，原告違反菸酒管理法第47條規定，且屬第2次查
      獲。被告於法令授權裁罰範圍內，處以253,306元罰鍰及
      沒入扣案私菸，並無不當。
（三）綜上論述，原處分於法並無不合，求為判決如聲明所示。
    理  由
一、按「本法所稱私菸、私酒，指未經許可產製或輸入之菸酒。
    」、「販賣、運輸、轉讓或意圖販賣而陳列私菸、私酒者，
    處新台幣5萬元以上50萬元以下罰鍰。但查獲物查獲時現值
    超過新台幣50萬元者，處查獲物查獲時現值1倍以上5倍以下
    罰鍰。」、「依本法查獲之私菸、私酒、劣菸、劣酒與供產
    製私菸、私酒之原料、器具及酒類容器，沒收或沒入之。」
    菸酒管理法第6條、第47條、第58條分別定有明文。次按，
   「依本法第47條第1項前段規定裁罰之案件，第1次查獲者，
    除查獲現值未達新臺幣5萬元者，處以新臺幣5萬元之罰鍰外
    ，查獲現值超過新臺幣5萬元者，處以查獲現值加計新臺幣
    5萬元之罰鍰，最高處以新臺幣50萬元罰鍰；第2次查獲者，
    處以查獲現值加計新臺幣25萬元之罰鍰，最高處以新臺幣50
    萬元罰鍰；第3 次以後查獲者，處以新臺幣50萬元之罰鍰。
    」菸酒查緝及檢舉案件處理作業要點第45點第2 款亦有明文
    。
二、經查：本件原告於96年04月04日，在臺北縣永和市福和橋下
    跳蚤市場販賣未稅私菸，經被告查獲，並扣得CUU Long（
    Special Blend）等7 種品牌香菸合計196 包等情，為原告所
    不否認，並有調查筆錄、查緝現場照片、台北縣政府查獲違
    法嫌疑菸酒案件現場處理紀錄表附卷可稽，故原告販賣未稅
    私菸之事實，應堪認定。
三、原告雖主張系爭菸品原係其自越南帶回自用，因戒菸始將之
    販賣云云，惟查，旅客攜帶之自用物品，雖依關稅法第49條
    第1項第14款規定，在合於同條第2項財政部所定之免稅範圍
    、品目、數量、限額、通關程序及應遵行事項之辦法等情形
    ，得予免稅，惟依前開條款規定之免稅物品，僅以旅客「自
    用」之物品為限，故該得予免稅進口之處分，顯係附有以「
    自用」為解除條件之行政處分，故如該物品於進口後改為非
    自用用途，則其原准予進口效力，即因而喪失。本件原告雖
    主張系爭菸品係其自越南返國時合法攜帶進口，惟其既將原
    自用菸品轉作營業用途銷售販賣，則被告依財政部96年02月
    27日台財庫字第09603019560 號函釋意旨：「…於許可旅客
    依規定攜帶進口之菸酒時，可認為其屬附有條件之行政處分
    ，即以進口後不得作營業使用為許可進口之條件，倘該旅客
    有違反此規定之情事發生時，由於條件成就，將致使原有之
    進口許可為無效。該菸酒品即因進口許可之喪失，而成為菸
    酒管理法第6 條規定之私菸酒，並得依同法第47條規定以私
    菸酒論處。」，認定系爭菸品為未經許可輸入之私菸，應認
    有據，故原告此部分之主張，自難憑採。
四、原告另主張被告裁罰金額過重一節，經查，違反菸酒管理法
    第47條販賣私菸者，依法得處5萬元以上50萬元以下罰鍰，
    被告定有菸酒查緝及檢舉案件處理作業要點，作為執行菸酒
    稽查及取締業務之細節性及技術性規範，該作業要點規定之
    罰鍰裁處標準，應屬法律授權主管機關就裁罰事宜所訂定之
    裁量基準，其罰鍰之額度未逾越法律明定得裁罰之上限，且
    寓有避免各行政機關於相同事件恣意為不同裁罰之功能，尚
    非法所不許。本件原告前曾因販賣私菸，違反菸酒管理法第
    47條規定，經台北市政府裁處2 萬5000元罰鍰等情，有台北
    市政府裁處書附於原處分卷可憑，是被告依該要點第45點第
    2 款之規定，對於原告第2 次被查獲之販賣私菸行為，按查
    獲違章私菸現值加計25萬元，而處以罰鍰253,306 元，並沒
    入所查獲之私菸，於法並無不合。
五、綜上所述，被告以原告販賣私菸，依菸酒管理法第47條處以
    原告253,306 元罰鍰，並沒入扣案私菸196 包，於法尚無違
    誤，訴願決定予以維持，亦無不合。原告訴請撤銷訴願決定
    及原處分，為無理由，應予駁回。
據上論結，原告之訴為無理由，依行政訴訟法第98條第1項前段
，判決如主文。
中    華    民    國    98    年    1     月    7     日
                   臺北高等行政法院第七庭
                             審判長法  官  林樹埔
                                   法  官  闕銘富
                                   法  官  劉穎怡
上為正本係照原本作成。
如不服本判決，應於送達後20日內，向本院提出上訴狀並表明上
訴理由，如於本判決宣示後送達前提起上訴者，應於判決送達後
20日內補提上訴理由書（須按他造人數附繕本）。
中    華    民    國    98    年    1     月    7     日
                                   書記官  林苑珍


司法院資訊處製作；財團法人民間司法改革基金會備份。
